【裁判字號】    98,交聲,4592
【裁判日期】    990304
【裁判案由】    交管條例聲異
【裁判全文】
臺灣板橋地方法院交通事件裁定        98年度交聲字第4592號
原處分機關  交通部公路總局臺北區監理所
異  議  人
即受處分人  甲○○
上列受處分人因違反道路交通管理處罰條例案件，對於交通部公
路總局臺北區監理所於民國98年12月11日以北監營裁裁字第裁40
-CO0000000號所為之裁決處分（原舉發案號：臺北縣政府警察局
北縣警交大字第CO0000000 號）聲明異議，本院裁定如下：
    主  文
原處分撤銷。
甲○○汽車駕駛人駕駛汽車經測試檢定酒精濃度超過規定標準，
處罰鍰新臺幣參萬元，並施以道路交通安全講習。
    理  由
一、原處分意旨略以：異議人即受處分人甲○○於民國98年12月
    10日17時23分許，騎乘車牌號碼為LEC-873 號重型機車，行
    經臺北縣樹林市○○路○ 段16號前，為警攔停實施酒測，測
    得其呼氣酒精濃度為每公升0.41毫克，而有汽車駕駛人酒精
    濃度超過規定標準（0.4 至0.55）之違規行為，爰依違反道
    路交通管理處罰條例第35條第1 項第1 款、第24條第1 項第
    2 款規定，裁處罰鍰新臺幣（下同）30,000元，並吊扣其駕
    駛執照1 年，且應接受道路交通安全講習等語。
二、聲明異議意旨略以：伊雖有於前揭時地酒駕遭警攔檢施以酒
    測，並測得呼氣酒精濃度每公升0.41毫克，但伊當時是騎重
    型機車酒駕，不能因伊沒有重型機車駕駛執照，就吊扣伊普
    通小型車之駕駛執照，爰聲明異議等語。
三、按汽車駕駛人，駕駛汽車經測試檢定酒精濃度超過規定標準
    者，處新臺幣1 萬5 千元以上6 萬元以下罰鍰，並當場移置
    保管該汽車及吊扣其駕駛執照1 年；又汽車駕駛人，有第35
    條第1 項規定之情形者，應接受道路交通安全講習。道路交
    通管理處罰條例第35條第1 項第1 款、第24條第1 項第2 款
    定有明文。
四、次按道路交通管理處罰條例第35條第1 項僅規定「吊扣其駕
    駛執照1 年」，並未明定其駕駛執照之種類，則有關吊扣、
    吊銷駕駛執照處分效力與執行方式之法令依據，當係依據同
    條例第68條規定，而該條文業於94年12月14日修正公布，並
    自95年3 月1 日施行，修正前原規定：「汽車駕駛人，因違
    反本條例及道路交通安全規則之規定，受吊扣或吊銷駕駛執
    照處分時，吊扣或吊銷其持有各級車類之駕駛執照」，修正
    後則規定「汽車駕駛人，因違反本條例及道路交通安全規則
    之規定，受吊銷駕駛執照處分時，吊銷其持有各級車類之駕
    駛執照」，其立法意旨在於違規行為對道路交通秩序之維持
    及道路交通安全已生較大之影響，故規定吊扣或吊銷其持有
    各級車類之駕駛執照，以限制其繼續駕車行駛道路之權利，
    係屬駕駛行為之限制，並不因所持駕駛執照種類不同而有所
    差異。惟因考量原條文將違法或違規駕駛人所持有各級車類
    之駕駛執照一併吊銷或吊扣，失之過酷，對於人民工作與生
    活影響過鉅，有違比例原則，經與交通部協商後，乃將其中
    「受吊扣處分者，吊扣其持有各級車類之駕駛執照」部分之
    規定刪除。是駕駛人違反道路交通管理處罰條例第35條第1
    項第1 款之規定而受吊扣駕駛執照處分時，依修正後同法第
    68條規定並參照其修正意旨，應僅得吊扣違規或違法當時駕
    駛車類之駕駛執照，否則將造成同一違規或違法行為，因受
    處分人持有駕駛執照種類之不同，而異其處分之結果。況酒
    醉駕車行為係製造法所不容許之風險，以風險製造之立場觀
    之，並不因駕駛車輛種類之不同，而有所差別，但從風險實
    現之觀點而言，酒醉駕駛車類之不同，其對於交通安全衍生
    之實害結果也有所差異，如駕駛人駕駛低一級之車類違反本
    條例之規定時，不論其所造成之實害結果，而一律吊扣駕駛
    人所持有之各類駕照，亦有違相同事件相同處理，不同事件
    不同處理之平等原則（臺灣高等法院暨所屬法院97年法律座
    談會刑事類提案第40號討論暨審查意見參照）。準此，本件
    異議人違規時既係駕駛重型機車，其依法所受之處分應為限
    制其駕駛重型機車之權利，而應吊扣其重型機車駕駛執照，
    始符修正後該條例第68條規定之意旨，惟查異議人並未考領
    普通重型機車駕駛執照之事實，有交通部公路總局臺北區間
    里所99年1 月11日北監營字第0992000688號函在卷可查（本
    院卷第13頁），亦即其並無重型機車駕駛執照可供吊扣。倘
    吊扣異議人所持有之普通小型車駕駛執照以代之，顯已逾越
    道路交通管理處罰條例第68條之規範意涵及範圍，且將剝奪
    異議人駕駛普通小客車之權利，對其工作權造成極大之損害
    ，是異議人主張不應吊扣其普通小客車駕駛執照等語，於法
    尚屬有據。至於異議人僅領有一般小型車駕駛執照，卻違規
    駕駛重型機車所為，固應依道路交通管理處罰條例第22條第
    1 項第4 款之規定，裁處1,800 元以上3,600 元以下罰鍰，
    並禁止其駕駛，但並任何法規規定此種情形應另吊扣其小型
    車駕駛執照，亦無酒後駕駛重型機車者，應吊扣其小型車駕
    駛執照之規定，自難僅因此種情形並無重型機車駕駛執照可
    供吊扣，即任意擴張裁罰手段至吊扣其小型車駕駛執照（臺
    灣高等法院98年度交抗字第2952號、98年度交抗字第2436號
    、98年度交聲字第2666號、98年度交抗字第2679號裁定均同
    此見解）。
五、綜上所述，異議人於前揭時、地駕駛重型機車，經測試檢定
    酒精濃度超過規定標準之違規事證明確，堪予認定，原處分
    機關據以援引道路交通管理處罰條例第35條第1 項第1 款、
    道路交通管理事件統一裁罰基準表規定，裁處異議人罰鍰30
    ,000元，並依同條例第24條第1 項第2 款規定施以道安講習
    處分，核無違誤。然原處分機關未審酌前情，逕為裁處吊扣
    異議人普通小客車駕駛執照12個月，難認適法。又因本件酒
    後駕車乃單一違規行為，罰鍰、吊扣駕照與道安講習之處分
    無從區分，是異議人雖未就酒後駕車裁處罰鍰及道安講習部
    分提出異議，惟依道路交通管理處罰條例第89條規定，法院
    處理交通事件，準用刑事訴訟法第348 條之規定，則原處分
    關於前開部分與吊扣駕駛執照部分，應認均為異議聲明之效
    力所及，本院自得併為審酌。從而，異議人提起本件聲明異
    議，為有理由，應由本院將原處分撤銷，自為裁罰如主文第
    2 項所示，以期適法。
據上論斷，應依道路交通案件處理辦法第20條前段，裁定如主文
。
中    華    民    國    99    年    3     月    4     日
                  交通法庭  法  官  楊明佳
以上正本證明與原本無異
如不服本裁定應於送達後5日內向本院提出抗告狀
                            書記官  林金良
中    華    民    國    99    年    3     月    4     日

司法院資訊處製作；財團法人民間司法改革基金會備份。
